臺灣屏東地方法院刑事判決              100年度訴字第887號
公  訴  人  臺灣屏東地方法院檢察署檢察官
被      告  陳志財
上列被告因違反毒品危害防制條例案件，經檢察官提起公訴（10
0 年度毒偵字第1211、1269號），茲因被告就被訴事實為有罪之
陳述，經告知簡式審判程序意旨，並聽取公訴人及被告之意見後
，本院合議庭裁定由受命法官獨任依簡式審判程序審理，判決如
下：
    主  文
陳志財施用第一級毒品，累犯，處有期徒刑壹年；又施用第二級
毒品，累犯，處有期徒刑捌月；應執行有期徒刑壹年肆月。
    事  實
一、陳志財前於民國94年間，因施用毒品案件，經裁定送觀察、
    勒戒後，認有繼續施用毒品傾向，經裁定令入戒治處所強制
    戒治，於95年3 月15日停止戒治出所，並由臺灣屏東地方法
    院檢察署檢察官以95年度戒毒偵字第27號為不起訴處分確定
    。又於95年間，再因施用毒品案件，經本院以95年度訴字第
    985 號判處有期徒刑10月、8 月確定，嗣經減刑並定應執行
    刑，而於96年10月17日縮刑期滿執行完畢。
二、詎猶不知悔改，明知海洛因及甲基安非他命經公告列為毒品
    危害防制條例第2 條第2 項第1 款、第2 款之第一級、第二
    級毒品，不得非法持有、施用，仍基於施用第一、二級毒品
    之犯意，（一）於100 年4 月13日13時15分許，在屏東縣高
    樹鄉大埔村高美大橋旁，以將甲基安非他命置於玻璃球內點
    火燒烤吸食所產生煙霧之方式，施用第二級毒品甲基安非他
    命1 次，嗣於同年月16日上午10時5 分許，因其為毒品調驗
    人口為警通知到案採尿送驗，檢出甲基安非他命陽性反應，
    始查悉上情；（二）另於同年月18日15時許，在屏東縣高樹
    鄉大埔村高美大橋旁，以將海洛因及甲基安非他命置於玻璃
    球內點火燒烤吸食所產生煙霧之方式，同時施用第一級毒品
    海洛因及甲基安非他命1 次。嗣於同年月20日經臺灣屏東地
    方法院檢察署觀護人通知到場採尿送驗，檢出海洛因代謝後
    之嗎啡及甲基安非他命陽性反應，始查悉上情。
三、案經屏東縣政府警察局里港分局報告臺灣屏東地方法院檢察
    署檢察官偵查起訴。
    理  由
一、本案被告陳志財所犯違反毒品危害防制條例罪，並非法定刑
    為死刑、無期徒刑或最輕本刑3 年以上有期徒刑之罪，亦非
    高等法院管轄第一審之案件，而被告於本院準備程序中就被
    訴事實為有罪之陳述，本院合議庭乃裁定由受命法官獨任進
    行簡式審判程序。又簡式審判程序之證據調查，不受刑事訴
    訟法第159 條第1 項、第161 條之2 、第161 條之3 、第16
    3 條之1 及第164 條至第170 條規定之限制，刑事訴訟法第
    273 條之2 亦定有明文，故本件審理依該規定，亦排除嚴格
    證據調查，併予敘明。
二、上開犯罪事實，業據被告陳志財於本院審理中供承不諱，而
    被告到案後所排放之尿液經採樣送驗，以酵素免疫分析法檢
    驗及氣相層析質譜儀法確認檢驗結果，於嗎啡及甲基安非他
    命均呈陽性反應，有臺灣屏東地方法院檢察署施用毒品犯受
    保護管束人尿液檢體監管紀錄表、列管毒品人口尿液檢體採
    集送驗紀錄表各1 份、台灣檢驗科技股份有限公司濫用藥物
    檢驗報告2 份附卷足稽，堪認被告前揭自白與客觀事實相符
    ，堪予採認。
三、次查93年修正施行之毒品危害防制條例就施用毒品者，祇於
    「初犯」及「5 年後再犯」二種情形，有其追訴條件之限制
    ，即須於初犯經觀察、勒戒或強制戒治釋放後，5 年內均無
    施用毒品之行為，始能認其前所實施之觀察、勒戒或強制戒
    治已足遮斷毒癮，而得於5 年後再犯時，再予適用初犯之規
    定，重行觀察、勒戒等程式。倘5 年內已經再犯，被依法追
    訴處罰，縱其第3 次（或第3 次以上）施用毒品之時間在初
    犯釋放5 年以後，即與「5 年後再犯」之情形有別，且因已
    於「5 年內再犯」，顯見其再犯率甚高，原實施觀察、勒戒
    或強制戒治，已無法收其實效，而無5 年戒斷期之存在，自
    無再經觀察、勒戒及強制戒治之必要，應由檢察官逕行起訴
    （最高法院95年度台非字第59號、第65號判決意旨、95年度
    第7 次刑庭會議決議意旨參照）。查本案被告曾於94年間，
    因施用毒品案件，經裁定送觀察、勒戒後，認有繼續施用毒
    品傾向，經裁定令入戒治處所強制戒治，於95年3 月15日停
    止戒治出所，並由臺灣屏東地方法院檢察署檢察官以95年度
    戒毒偵字第27號為不起訴處分確定。又於95年間，再因施用
    毒品案件，經本院以95年度訴字第985 號判處有期徒刑10月
    、8 月確定，嗣經減刑並定應執行刑，而於96年10月17日縮
    刑期滿執行完畢等情，有臺灣高等法院被告前案紀錄表、臺
    灣高等法院在監在押全國紀錄表等在卷足參，則被告於94年
    經觀察勒戒、強制戒治執行完畢後，於5 年內已經再犯，雖
    本案施用毒品之時間在初犯釋放5 年後，惟被告既已先於「
    5 年內再犯」，顯見其再犯率甚高，原實施觀察勒戒等已無
    法收其實效，而無5 年戒斷期之存在，參諸前揭判決及決議
    意旨，自無再經觀察勒戒、強制戒治之必要，本院自應依法
    就被告本次施用毒品之犯行予以論罪科刑。
四、核被告上開事實欄二所為（一）（二）犯行，分別係犯毒品
    危害防制條例第10條第2 項施用第二級毒品罪及同條第1 項
    施用第一級毒品罪，被告持有毒品，復進而施用，其持有毒
    品之低度行為，為施用毒品之高度行為所吸收，均不另論罪
    。被告上開事實欄二（二）以一施用行為，同時施用第一級
    毒品海洛因與第二級毒品甲基安非他命，同時觸犯上開二罪
    名，為想像競合犯，應依刑法第55條前段之規定，從一重之
    施用第一級毒品罪處斷，起訴書雖認上開2 罪應分論併罰，
    然此部分經蒞庭檢察官表示沒有意見（本院卷第31頁），本
    院無庸再予變更，併此敘明。被告所犯事實欄二（一）（二
    ）2 罪，犯意各別，時間有異，應予分論併罰。又被告有如
    上開事實欄所載之前科及執行紀錄，於96年10月17日縮刑期
    滿執行完畢，有被告全國前案紀錄表附卷可稽，於5 年內故
    意再犯本件有期徒刑以上之罪，均為累犯，俱應加重其刑。
五、爰審酌被告前已因施用毒品犯行經觀察勒戒、強制戒治及有
    期徒刑之執行，竟仍故態復萌，復行施用毒品不輟，無視於
    毒品對於自身健康之戕害及國家對於杜絕毒品犯罪之禁令，
    足認非予以適當刑罰不足以禁絕；惟衡酌施用毒品係屬自戕
    行為，被告犯罪手段尚屬平和，亦未因此而危害他人，所生
    損害尚非鉅大，而被告犯後於本院審理時坦承犯行，尚見悔
    意之犯罪後態度，暨施用毒品者均有相當程度之成癮性及心
    理依賴，其犯罪心態與一般刑事犯罪之本質並不相同，應側
    重適當之醫學治療及心理矯治為宜，及其智識程度、家庭經
    濟狀況勉持暨其犯罪動機、目的、手段等一切情狀，分別量
    處如主文所示之刑，並定其應執行之刑，以資懲儆。未扣案
    而供被告本件施用海洛因及甲基安非他命使用之玻璃球吸食
    器，除據被告供稱於查獲前已經丟棄而滅失，依現有卷證復
    不能證明其尚存在，爰不另為沒收之諭知，附此敘明。
據上論斷，應依刑事訴訟法第273 條之1 第1 項、第299 條第1
項前段，毒品危害防制條例第10條第1 項、第2 項，刑法第11條
、第47條第1 項、第55條、第51條第5 款，判決如主文。
本案經檢察官潘國威到庭執行職務。
中    華    民    國   100    年    8     月    31    日
                  刑事第三庭    法  官  陳茂亭
以上正本證明與原本無異。
如不服本判決應於收受判決後10日內向本院提出上訴書狀，並應
敘述具體理由；其未敘述上訴理由者，應於上訴期間屆滿後20日
內向本院補提理由書（均須按他造當事人之人數附繕本）「切勿
逕送上級法院」。
中    華    民    國   100    年    8     月    31    日
                                 書記官  黃佳惠
附錄本案論罪科刑法條：
毒品危害防制條例第10條
施用第一級毒品者，處 6 月以上 5 年以下有期徒刑。
施用第二級毒品者，處 3 年以下有期徒刑。